【裁判字號】    97,抗,205
【裁判日期】    970821
【裁判案由】    假扣押
【裁判全文】
臺灣高等法院臺南分院民事裁定  97年度抗字第205號
抗  告  人
即 債 務人  乙○○
相  對  人
即 債 權人  甲○○
代  理  人  李玫穀
上列抗告人與相對人間假扣押事件，對於中華民國97年5月27日
臺灣嘉義地方法院97年度裁全字第1004號裁定，提起抗告，本院
裁定如下：
    主  文
抗告駁回。
抗告訴訟費用由抗告人負擔。
    理  由
一、相對人在原審聲請及本院陳述意旨略以：債務人引起火災延
    燒相對人住宅，造成相對人住處燒燬，財務損失嚴重。近聞
    債務人正將所有財產搬移隱匿；相對人與抗告人協調時，陳
    述其生活困苦無財產，且工作月薪只有新台幣（下同）2萬
    多元，要求損害賠償打折扣，因兩造均是多年鄰居，相對人
    同意其所請，惟嗣後債務人反悔不理賠。經查證債務人於啟
    坤科技公司任職月薪4萬多元，故債務人有欺騙相對人隱匿
    財產之實情。相對人恐日後有不能強制執行或甚難執行之虞
    ，為保全強制執行，願供擔保請准假扣押等語。
二、抗告意旨略以：相對人並未釋明抗告人有何隱匿財產之情形
    ，且未提出能即時調查之證據以為釋明，依法其請求即應予
    駁回，然原裁定竟於相對人未釋明假扣押之原因下即准為供
    擔保後得對抗告人之財產為假扣押，顯有適用法規錯誤之情
    形，為此提起本抗告，請求廢棄原裁定等語。
三、按債權人就金錢請求或得易為金錢請求之請求，欲保全強制
    執行者，得聲請假扣押；假扣押非有日後不能強制執行或甚
    難執行之虞者，不得為之；請求及假扣押之原因，應釋明之
    ；前項釋明如有不足，而債權人陳明願供擔保或法院認為適
    當者，法院得定相當之擔保，命供擔保後為假扣押；民事訴
    訟法第522條第1項、第523條第1項及第526條第1、2項定有
    明文。而所謂假扣押之原因，係指日後有不能強制執行或甚
    難執行之虞或應在外國為強制執行之情形是也。所謂不能強
    制執行之虞，係指諸如債務人浪費財產，增加負擔，或將其
    財產為不利益之處分，致有達於無資力狀態之堪慮等是；所
    謂恐難執行之虞，諸如債務人將移住遠方或逃匿是也（最高
    法院19年抗字第232號判例意旨參照）。又假扣押為保全程
    序而非確定私權之訴訟程序，請求及假扣押之原因雖應釋明
    ，惟釋明如有不足，而債權人陳明願供擔保或法院認為適當
    者，法院得定相當之擔保，命供擔保後為假扣押，但債權人
    本案債權是否確實存在，則非保全程序所應審認之事項，此
    觀民事訴訟法第526條之規定自明，亦有最高法院著有61年
    台抗字第589號判例意旨足參。
四、經查：
（一）原法院假扣押裁定係於97年6月26日送達於抗告人，有送
      達證書1份在原審卷可稽（見原裁定卷第7頁）。抗告人於
      97年7月1日提起本件抗告，並未逾法定抗告期間，合先敘
      明。
（二）本件相對人主張假扣押之請求，依其提出之火災現場照片
      、嘉義市政府消防局火災證明書、臺灣嘉義地方法院檢察
      署刑事傳票、財務損失明細表、嘉義市西區調解委員會調
      解筆錄在卷可稽（見原法院卷第3頁、本院卷第28-29頁、
      33-36頁）。堪認相對人主張抗告人引起火災延燒相對人
      住宅，造成相對人住處燒燬，財務損失嚴重，抗告人應負
      賠償之責等情，堪認相對人已對本件假扣押之請求，有相
      當釋明。又相對人主張抗告人與其協調損害賠償時，陳述
      其生活困苦無財產，且工作月薪只有2萬多元，要求減輕
      損害賠償金額，因兩造均是多年鄰居，相對人同意其所請
      後，抗告人又反悔不理賠。且經查證債務人於啟坤科技公
      司任職月薪4萬多元，有財政部台灣省南區國稅局96年度
      綜合所得稅各類所得資料清單1紙在卷足稽（見本院卷第
      38頁)，並非如上述月薪只有2萬多元，故債務人有欺騙相
      對人隱匿財產之實情，相對人恐日後有不能強制執行或甚
      難執行之虞，為保全強制執行，願供擔保請准假扣押等語
      ，有財政部台灣省南區國稅局96年度綜合所得稅各類所得
      資料清單1紙在卷足稽（見本院卷第38頁)。而抗告人於本
      院審理亦自承加班即有月薪4萬元，之前承諾賠償只是協
      調，故迄今未賠償相對人等語，亦堪認相對人已對本件假
      扣押之原因，有相當釋明。且依上開規定，釋明若有不足
      ，而相對人已陳明願供擔保者，法院亦得定相當之擔保，
      命供擔保後為假扣押。抗告人既不否認因引起火災延燒相
      對人之住宅，對相對人有損害賠償之責，僅抗告相對人未
      釋明抗告人有何隱匿財產之情形，且未提出能即時調查之
      證據以為釋明云云，惟依上開說明，相對人既已就其提起
      本件假扣押之請求及原因為相當之釋明，原裁定命相對人
      供擔保後得為假扣押，經核認事用法並無不合。抗告人抗
      告意旨指摘原裁定不當，求為廢棄原裁定，為無理由，應
      予駁回。
五、據上論結，本件抗告為無理由，應依民事訴訟法第495條之1
    第1項、第449條第1項、第95條、第78條，裁定如主文。
中    華    民    國    97    年     8    月    21    日
                  民事第四庭    審判長法  官  王惠一
                                      法  官  蘇重信
                                      法  官  王浦傑
上為正本係照原本作成。
不得再抗告。
中    華    民    國    97    年     8    月    21    日
                                      書記官  廖文靜


司法院資訊處製作；財團法人民間司法改革基金會備份。
